【裁判字號】    89,婚,154
【裁判日期】    890522
【裁判案由】    履行同居
【裁判全文】
臺灣高雄地方法院民事判決  八十九年度婚字第一五四號
    原      告  甲○○
    被      告  乙○○
右當事人間請求履行同居事件，本院判決如左：
    主  文
被告應與原告同居。
訴訟費用由被告負擔。
    事  實
甲、原告方面：
一、聲明：求為判決如主文所示。
二、陳述：原告是一退伍之老榮民，經人介紹認識被告，原告見被告亦為近六十歲之
    人，且是第二次婚姻，會珍惜婚姻生活，雙方遂於民國八十五年一月十四日訂婚
    ，同年二月八日結婚。婚後被告尚有與原告生活在一起，但八十六年以後被告即
    將家裡當旅社，想回家時才回家，但僅吃頓飯就離去，連過夜都不肯，原告一直
    苦勸被告，夫妻是老來伴應該生活在一起，不應該經常前往台南居住，不料被告
    竟回稱：「你是我好不容易找到的人，因為你有房子及存款，這才是我要找的對
    象。」，至此原告才知被告結婚只是為了日後繼承原告之財產。二人結婚四年，
    真正共同生活沒有幾天，為此起訴請求被告與原告同居。
三、證據：提出戶籍謄本一件為證，並請求訊問證人邱永錫。
乙、被告方面：
一、聲明：求為判決駁回原告之訴。
二、陳述：我為照顧孫子而與女兒同住，通常週末才回去原告處吃飯，沒有同居，二
          人婚前就講好我要帶孫子，星期六、日才回去，而且原告床上有放刀，我
         不敢回去。
三、證據：未提出任何證據。
    理  由
一、按婚姻無效、確認婚姻成立或不成立、撤銷婚姻、離婚或夫妻同居之訴，得合併
    提起，或於第一審或第二審言詞辯論終結前，為訴之變更、追加或提起反訴。民
    事訴訟法第五百七十二條第一項定有明文。原告起訴請求與被告離婚，嗣後變更
    聲明請求被告與原告同居，核與前開法律規定相符，應予准許，合先敘明。
二、原告主張兩造於民國八十五年一月十四日訂婚，同年二月八日結婚。婚後被告尚
    有與原告生活在一起，但八十六年以後被告即前往台南居住，結婚四年，真正共
    同生活沒有幾天，為此起訴請求被告與原告同居等語；被告則以因為照顧孫子回
    台南與女兒同住，通常週末才回去原告處吃飯，沒有同居，婚前就講好我要帶孫
    子，星期六、日才回去，而且原告床上有放刀，我不敢回去等語抗辯。
三、查兩造於八十五年二月八日結婚，婚後，兩造均設籍於原告現住所即高雄縣茄萣
    鄉○○路○段一二０巷一八號，有戶籍謄本一份在卷可證，且為兩造所不爭執，
    堪認屬實。次查，原告主張被告自八十六年間離家前往台南居住，迄今仍拒不與
    原告同居等情，為被告所不爭執，且有證人即原告鄰居邱永錫證稱：「被告很少
    回來，只有吃飯，很少住」等語，自堪信原告之主張為真實。被告雖辯稱：兩造
    於婚前即約定被告可照顧孫子，且原告床上有刀等理由拒絕與原告同居云云，惟
    為原告所否認，而被告又未能舉證證明，是其所辯難認為真實。
四、按夫妻互負同居之義務。但有不能同居之正當理由者，不在此限，民法第一千零
    零一條定有明文，婚姻係以終身共同生活為目的之結合關係，夫妻之一方如非有
    不能同居之正當理由，即應履行同居義務。查兩造為夫妻關係，互負同居義務，
    被告並無不能履行同居義務之正當理由，已如前述，依首揭規定，被告即應與原
    告同居，從而原告本於現存之夫妻關係，請求被告履行同居義務，於法核無不合
    ，應予准許。
五、據上論結，原告之訴為有理由，依民事訴訟法第七十八條，判決如主文。
中      華      民      國    八十九    年      五      月    二十二    日
                                    台灣高雄地方法院民事第一庭
~B審判長法官  鄭月霞
~B法      官  黃蕙芳
~B法      官  陳業鑫
右為正本，係照原本作成。
如不服本判決，應於送達後廿日內，向本院提出上訴狀。
中      華      民      國    八十九    年      五      月    二十二    日
~B法院書記官  陳素徵


司法院資訊處製作；財團法人民間司法改革基金會備份。
